【裁判字號】    90,訴,1931
【裁判日期】    901231
【裁判案由】    偽造有價證券
【裁判全文】
臺灣高雄地方法院刑事判決                          九十年度訴字第一九三一號
    公  訴  人  臺灣高雄地方法院檢察署檢察官
    被      告  戊○○
    指定辯護人  甲○
右列被告因偽造有價證券案件，經檢察官提起公訴（八十九年度偵字第二七八六○號
），甲○判決如左：
    主  文
戊○○意圖供行使之用，而偽造有價證券，處有期徒刑貳年，緩刑肆年。
偽造之支票號碼ＭＴ0000000號，付款人中興商業銀行營業部，發票人丙○○
，發票日民國八十九年八月五日，票面金額新臺幣伍萬元之支票壹紙沒收。
    事  實
一、戊○○自民國八十八年十月一日起，任職錦寶交通股份有限公司（下稱錦寶公司
    ）擔任會計，係從事業務之人員。戊○○為返還積欠乙○○之款項，竟意圖為自
    己不法之所有，於八十九年六月中旬某日，乘其保管錦寶公司支票及丙○○印章
    之機會，將業務上持有之錦寶公司所有支票號碼ＭＴ0000000號、付款人
    中興商業銀行營業部、戶名丙○○之空白支票乙紙侵占入己，得手後，為利用業
    務上侵占所得之物以達偽造有價證券之目的，竟意圖供行使之用，在前開支票發
    票人欄上盜蓋丙○○之印章，及偽填發票日為八十九年八月五日、票面金額為新
    臺幣（下同）五萬元，而偽造上述支票，且於二日後持以行使交付不知情之乙○○，作為清償債務之用。乙○○於取得該支票後，為返還租用丁○○計程車之款
    項，復將之背書交付予不知情之丁○○。嗣丙○○於八十九年七月二十日，發現
    上開支票遺失，並辦理掛失止付後，於八十九年八月五日，由丁○○持上開支票
    向高雄銀行前鎮分行提示遭拒，因而查獲上情。
二、案經高雄市政府警察局小港分局報告臺灣高雄地方法院檢察署檢察官偵查起訴。
    理  由
一、右述事實業據被告戊○○承認：我在錦寶公司擔任會計，平日負責保管公司支票
    及大小章，八十九年六月中旬我擅自在公司之空白支票發票欄上偷蓋丙○○之印
    章，並虛偽填載發票日及面額，於二天後將該支票交付不知情之乙○○，至於印
    章則於盜蓋完畢即還給丙○○等情不諱（見偵查卷第四十頁、甲○九十年十一月
    二十八日訊問筆錄、甲○九十年十二月二十日審理筆錄），核與被害人丙○○指
    訴：被告是我們錦寶公司的會計，負責保管錦寶公司的支票及我的印章，我於八
    十九年七月二十日發現遺失一紙未載發票人、發票日及面額之空白支票，隨即前
    往銀行辦理掛失止付，當時我就懷疑是被告所為（見偵查人第三十九頁、甲○九
    十年十一月二十八日訊問筆錄）；被害人乙○○陳稱：被告因還錢而給我一紙面
    額五萬元之支票，我以為這張支票沒問題，就將之背書交付丁○○作為清償租用
    計程車款項之用（見警訊卷八十九年十一月二十六日詢問筆錄）；被害人丁○○
    陳述：乙○○向我租車而背書交付一紙支票給我，我屆期持向高雄銀行提示遭退
    票，才知道這張票有問題（見偵查卷第十頁、甲○九十年十一月二十日訊問筆錄
    ）各等語相符，並有右開支票影本、遺失票據申報書、掛失止付票據提示人資料
    查報表、高雄市票據交換所退票理由單及贓物認領保管收據各乙紙在卷可資佐證
    ，堪認被告之任意性自白具真實性。綜上所述，本件事證明確，被告犯行堪以認
    定。
二、核被告所為，係犯刑法第三百三十六條第二項之業務上侵占罪及第二百零一條第
    一項之偽造有價證券罪；其所犯上開兩罪間，有方法結果之牽連關係，依刑法第
    五十五條後段之規定，應從較重之偽造有價證券罪處斷。被告偽造上開支票後，
    復持之以行使，其行使之低度行為，應為偽造之高度行為所吸收，不另論罪。被
    告盜用他人之印章持以蓋於支票之發票欄上，當然產生該印章之印文，祇成立盜
    用印章罪，不應再論以盜用印文罪，亦非盜用印章行為為盜用印文行為所吸收（
    八十六年臺上字第三二九五號判例意旨參照），公訴人認被告涉犯偽造印文罪云
    云，容有誤會，併此敘明；又盜用印章為偽造有價證券之階段行為，亦不另論罪
    。查被告所犯偽造有價證券罪，法定刑最輕本刑為有期徒刑三年，而本件被告係
    因資金週轉不靈，未能深思熟慮致為本案犯行，其所偽造之支票面額僅五萬元，
    造成之損害輕微，事後已返還五萬元予被害人丁○○，並達成和解，有和解書乙
    紙在卷足憑，若科處法定最低本刑，猶嫌過重，客觀上足以引起一般同情，爰依
    刑法第五十九條之規定，減輕其刑。茲審酌被告素行良好，犯後坦承犯行，頗有
    悔誤，且被害人丙○○亦到庭表示不予追究等一切情狀，從輕量處有期徒刑二年
    。又被告前未曾受有期徒刑以上刑之宣告，有臺灣高等法院被告全國前案紀錄表
    乙份存卷可按，因一時貪慾圖便，短於思慮，致觸犯本件犯行，經此刑之教訓，
    當知警惕，信無再犯之虞，甲○認前開對其宣告之刑，以暫不執行為適當，爰併
    宣告緩刑四年，以啟自新。偽造之支票號碼ＭＴ0000000號，付款人中興
    商業銀行，發票人丙○○，發票日八十九年八月五日，面額五萬元之支票壹紙，
    應依刑法第二百零五條之規定，不問屬於被告與否併予宣告沒收。至盜蓋之印文
    為被害人所有，非偽造之印文，與刑法第二百十九條之規定不符，自不得宣告沒
    收，公訴人此部分請求，容有誤會，附此說明。
據上論斷，應依刑事訴訟法第二百九十九條第一項前段，刑法第二百零一條第一項、
第三百三十六條第二項、第五十五條、第五十九條、第七十四條第一款、第二百零五
條，罰金罰鍰提高標準條例第一條前段，判決如主文。
中      華      民      國      九十      年    十二    月    三十一    日
                                  臺灣高雄地方法院刑事第四庭
                                              審判長法官    黃建榮
                                                    法官    盧怡秀
                                                    法官    莊珮君
右正本證明與原本無異。
如不服本判決，應於判決送達後十日內，向甲○提出上訴狀。
                                                  書記官    王高山
中      華      民      國      九十      年    十二    月    三十一    日


司法院資訊處製作；財團法人民間司法改革基金會備份。
